【裁判字號】    98,交聲,251
【裁判日期】    980804
【裁判案由】    違反道路交通管理處罰條例聲明異議
【裁判全文】
臺灣花蓮地方法院交通事件裁定       98年度交聲字第251號
原處分機關  交通部公路總局臺北區監理所花蓮監理站
異  議  人
即受處分人  甲○○
上列異議人因違反道路交通管理處罰條例案件，對於交通部公路
總局臺北區監理所花蓮監理站民國 98年7月27日所為花監違字第
裁44-P00000000號裁決聲明異議，本院裁定如下：
    主  文
原處分關於汽車駕駛人酒精濃度超過規定標準，罰鍰新臺幣壹萬
元部分撤銷，不罰。
其餘異議駁回。
    理  由
一、原處分意旨略以：異議人即受處分人甲○○（下稱異議人）
    經警舉發於民國97年10月21日12時50分，因酒後騎乘車牌號
    碼HDX-666號普通重型機車，行經台九線225.07K北向機慢車
    道時，發生自摔交通事故，經抽血測得酒精濃度為170.9MG/
    DL（換算呼氣酒精濃度為每公升0.8545毫克），原處分機關
    依照道路交通管理處罰條例第35條第1項第1款之規定，裁處
    異議人罰鍰新臺幣（下同）45,000元、吊扣駕駛執照12個月
    ，並施以道安講習之處分等語。
二、本件異議意旨略以：異議人已因同一酒後駕車之違規行為，
    經台灣花蓮地方法院檢察署檢察官為98年度偵字第93號緩起
    訴處分 1年，並命異議人應自收受檢察官執行緩起訴處分命
    令通知書之日起 3個月內，向公益團體花蓮縣老人暨家庭關
    懷協會支付 1萬元，異議人業已繳款，有收據乙紙可參，但
    原處分機關竟仍就關於汽車駕駛人酒精濃度超過規定標準（
    0.55以上），裁處異議人罰鍰45,000元，有違行政罰法第26
    條第 1項規定之「一事不二罰」原則，爰為此聲明異議，請
    求撤銷原處分等語。
三、按汽車駕駛人飲用酒類後其吐氣所含酒精濃度超過每公升0.
    25毫克者，不得駕車，道路交通安全規則第114條第2款定有
    明文；汽車駕駛人，駕駛汽車經測試檢定有酒精濃度超過規
    定標準之情形者，處15,000元以上60,000元以下罰鍰，並當
    場移置保管該汽車及吊扣其駕駛執照 1年，道路交通管理處
    罰條例第35條第1項第1款亦有明文可參。
四、查本件異議人對於上揭酒後駕車之事實並不爭執，且有舉發
    違反道路交通管理事件通知單 1紙在卷可憑，首堪認定。惟
    異議人同一飲酒駕車之行為，另犯刑法第185條之3公共危險
    罪，業經臺灣花蓮地方法院檢察署檢察官於 98年1月19日為
    98年度偵字第93號緩起訴處分，於 98年2月19日確定在案，
    緩起訴期間為 1年，異議人並已依緩起訴處分向公益團體花
    蓮縣老人暨家庭關懷協會支付 1萬元整，有臺灣花蓮地方法
    院檢察署檢察官執行緩起訴處分命令通知書、緩起訴處分書
    、社團法人花蓮縣老人暨家庭關懷協會領據收據副本、臺灣
    高等法院被告前案紀錄表各乙份在卷可按。按行政罰法第26
    條第 1項規定：「一行為同時觸犯刑事法律及違反行政法上
    義務規定者，依刑事法律處罰之。但其行為應處以其他種類
    行政罰或得沒入之物而未經法院宣告沒收者，亦得裁處之。
    」，究其立法目的，一行為同時觸犯刑事法律及違反行政法
    上義務規定時，由於刑罰與行政罰同屬對不法行為之制裁，
    而刑罰之懲罰作用較強，故依刑事法律處罰，即足資警惕時
    ，實無一事二罰再處行政罰之必要，且刑事法律處罰，由法
    院依法定程式為之，較符合正當法律秩序，應予優先適用，
    但罰鍰以外之沒入或其他種類行政罰，因兼具維護公共秩序
    之作用，為達行政目的，行政機關仍得併予裁處。於酒後駕
    車經檢察官為緩起訴處分，並命被告向公益團體捐款之情形
    ，被告履行檢察官為緩起訴處分命令之捐款條件，此等命令
    名義上雖非刑罰，但仍是一種特殊的處遇措施，造成被告之
    財產減少，性質上亦屬干預人民自由之處分，與刑事制裁無
    異，實質上為刑事處罰。故檢察官為緩起訴處分並命向公益
    團體繳款者，其繳款解釋上亦屬道路交通管理處罰條例第35
    條第 8項所規定之罰鍰，監理機關雖不得再為行政裁罰，惟
    若行為人所支付之緩起訴處分金，未達道路交通管理處罰條
    例第92條第3項（應為第92條第4項）所訂最低罰鍰基準規定
    者（依違反道路交通管理事件統一裁罰基準表之規定，駕駛
    人違反道路交通管理處罰條例第35條第1項第1款之規定，其
    吐氣所含酒精濃度超過每公升0.55毫克以上者，機車之最低
    罰鍰為45,000元），依該條例第35條第 8項之規定，即須補
    繳不足最低罰鍰之部分，始為適法。因此，異議人既然已繳
    1萬元緩起訴處分金，有收據在卷可證，其異議於罰鍰1萬元
    之範圍內，為有理由，應予撤銷並諭知不罰，至異議人所繳
    不足最低罰鍰45,000元之35,000元部分，自仍應依原裁罰處
    分繳納，該部分處分並無違法或不當之處，是該部分異議應
    予駁回。至原處分有關吊扣駕駛執照12個月以及施以道路安
    全講習部分，性質與罰鍰不同，且兼具維護公共秩序之作用
    ，為達行政目的，行政機關仍得併予裁處，是該部分處分並
    無違法或不當之處，是該部分異議應予駁回。
五、據上論斷，應依道路交通案件處理辦法第19條、第20條前段
    之規定，裁定如主文。
中    華    民    國    98    年    8     月    4     日
                  交通法庭      法  官  蕭一弘
上列正本證明與原本無異。
如對本裁定不服，應於送達後 5日內，向本院提出抗告狀（應抄
附繕本）。
中    華    民    國    98    年    8     月    5     日
                                書記官


司法院資訊處製作；財團法人民間司法改革基金會備份。
